臺灣臺中地方法院民事裁定　　　　　　　　96年度破字第30號
聲　請　人　甲○○
　　　　　　　　　　　　6樓之.
上列聲請人聲請宣告破產事件，本院裁定如下：
    主  文
聲請駁回。
聲請程序費用由聲請人負擔。
    理  由
一、本聲請意旨略以：聲請人每月薪資僅新台幣 (下同)2 萬餘
    元，每月除房屋租賃費及生活費外，尚要負擔家中房貸及開
    銷，所餘根本不夠聲請人生活，為應付生活上之開銷，聲請
    人只能向銀行借貸，然由於經濟嚴重不景氣，致聲請人受到
    影響，每月所得收入根本難以如期繳付貸款本息，不得不再
    度借貸，遂變成以債養債，深陷負債坑洞。現聲請人所積欠
    之債務約為2,135,586元，且均是年息將近20%之高利貸，光
    是利息每月就要超過3萬元，聲請人目前收入銳減，即使都
    不吃不喝，也不夠付利息，聲請人實已束手無策，且不斷利
    上加利之鉅額債務，致聲請人之生活已完全陷入絕境，是以
    不得不依法清理債務，為此聲請宣告聲請人破產云云。
二、按破產者，乃係債務人不能清償其債務時，為使多數債權人
    之債權能獲致公平之滿足，就債務人之總財產強制執行，對
    全體債權人為平等之清償，即所謂一般的強制執行，此與普
    通之強制執行，係就各個債權人之債權個別之執行，而執行
    之範圍，亦非必及於債務人之總財產者有別。又按破產固係
    對於債務人不能清償債務者宣告之，但法院就破產之聲請得
    依職權為必要之調查（破產法第63條第2項），若債務人確
    係毫無財產，則破產財團即不能構成，或破產財團雖勉可組
    成，然其破產財團之財產尚不足清償財團費用及財團債務時
    ，依破產法第148條規定之意旨，應以無宣告破產之實益，
    而裁定駁回破產宣告之聲請（最高法院86年度台抗字第479
    號裁定、台灣高等法院85年度抗字第3075號裁定意旨參照）
    。又所謂財團費用包括破產財團之管理變價及分配所生之
    費用、破產債權人共同利益所需審判上之費用、破產管
    理人之報酬，及破產人及其家屬之必要生活費及喪葬費，
    視為財團費用；而財團債務包括破產管理人關於破產財團
    所為行為而生之債務、破產管理人為破產財團請求履行雙
    務契約所生之債務，或因破產宣告後應履行雙務契約而生之
    債務、為破產財團無因管理所生之債務，及因破產財團
    不當得利所生之債務，破產法第95條、第96條分別定有明文
    。經查聲請人主張其現有資產總額為253,000元，惟並未提
    出任何證據資料，其經本院裁定定期命補正全部財產狀況及
    全部債務狀況並提出相關證據資料後，聲請人逾期仍未補正
    ，其主張之資產總額乙節，即不足採；另本院依職權查詢聲
    請人之財產歸戶資料，聲請人除曾於94年度薪資所得總額32
    4,883元外，別無其他不動產或值錢之動產，亦有本院稅務
    電子閘門資料查詢表附卷可稽；本院審酌本件倘准予宣告破
    產，其需支付破產管理人之報酬，其縱以最低基本工資每月
    17,280元計算，每年至少須支出207,360元（計算式：17280
    ×12月＝207360元），又聲請人於破產期間仍須支出個人必
    要生活費用，參照95年度所得稅扶養親屬免稅額每人74,000
    元計算，則聲請人每年至少需再支出必要生活費74,000元，
    從而，聲請人每年應支出之財團費用至少應包括破產管理人
    之報酬及破產人之必要生活費為281,360元（計算式：20736
    0＋74,000＝281360元），又依「各級法院辦案期限實施要
    點」第2點第2項之規定，破產事件之辦案期限為2年，則聲
    請人在此2年之破產期間應支付之財團費用至少為562,720元
    （計算式：281360×2＝562720元），故本件依聲請人所述
    其每月薪資約有兩萬餘元，顯然不足以支付本件之破產財團
    費用；況且，本件破產程序一旦進行，事後將陸續產生破產
    程序進行所需支出之相關費用，諸如破產管理人應清查、整
    理債務人之財產狀況，並編造債權表及資產、召開債權人會
    議、行使其他權限等，無一不需以破產財團之財產支出因應
    ，聲請人之財產狀況扣除上開破產管理人之報酬及其個人必
    要生活費用後，已無餘額可供構成破產財團，自無法清償破
    產債權，核與首揭破產制度之本旨不合，本件聲請宣告破產
    即無實益，要無宣告破產再生耗費之必要，爰駁回本件聲請
    。
三、依破產法第5條、民事訴訟法第95條、第78條裁定如主文。
中　　華　　民　　國　　96　　年　　8 　　月　　6 　　日
                  民事第二庭    法　官　王永春
以上正本係照原本作成。
如對本裁定抗告須於裁定送達後10日內向本院提出抗告狀，並繳
納抗告費新臺幣1,000元
中　　華　　民　　國　　96　　年　　8 　　月　　6 　　日
                    　　　　　　書記官　楊家印
